【裁判字號】    98,訴,215
【裁判日期】    980730
【裁判案由】    殺人未遂等
【裁判全文】
臺灣宜蘭地方法院刑事判決               98年度訴字第215號
公  訴  人  臺灣宜蘭地方法院檢察署檢察官
被      告  丙○○
選任辯護人  黃金亮律師
            李秋銘律師
上列被告因殺人未遂等案件，經檢察官提起公訴（98年度偵字第
1130號），本院判決如下：
    主  文
丙○○犯非法寄藏可發射子彈具有殺傷力之槍枝罪，處有期徒刑
肆年，併科罰金新臺幣伍萬元，罰金如易服勞役，以新臺幣壹仟
元折算壹日。扣案之改造手槍壹枝（含彈匣壹個，槍枝管制編號
0000000000）沒收。又殺人未遂，處有期徒刑拾年。應執行有期
徒刑拾貳年，併科罰金新臺幣伍萬元，罰金如易服勞役，以新臺
幣壹仟元折算壹日。扣案之改造手槍壹枝（含彈匣壹個，槍枝管
制編號0000000000）沒收。
    犯罪事實
一、丙○○明知可發射子彈具有殺傷力之槍枝及具殺傷力之子彈
    均屬槍砲彈藥刀械管制條例所列管之槍彈，非經中央主管機
    關許可，不得受寄、持有，竟基於寄藏可發射子彈具有殺傷
    力槍枝及子彈之犯意，於97年2、3月間，在宜蘭縣冬山鄉○○路112號住處，受寄已歿友人游智宏所交付具有殺傷力之
    仿BERETTA廠M9型半自動手槍製造，換裝土造金屬槍管而成
    ，可供擊發子彈之改造手槍1枝（含彈匣1個、槍枝管制編號
    0000000000）及具殺傷力之非制式子彈1顆（非制式彈殼、
    銅包衣鉛心彈頭），並即自斯時起未經許可而寄藏上開槍枝
    、子彈，嗣後並因聽聞有人將對之尋釁，而將上開槍枝、子
    彈隨身攜帶。嗣98年3月2日凌晨丙○○與友人乙○○，由丙○○駕駛車號6895－MU號自用小客車，往來宜蘭、羅東兩地
    尋覓店家飲酒，至同日上午6時28分許，途經宜蘭縣羅東鎮
    ○○路與民權路口，丙○○因見友人在路口店家用餐，遂駕
    車斜停上述興東路之南下車道與路旁友人談話，而擋住正沿
    上述興東路往冬山方向由甲○○所駕駛車號Q3－7586號自用
    小貨車行車車道，甲○○即按鳴喇叭示意車主移動車輛，丙○○聽聞後因此心生不悅，竟基於殺人之犯意，即持已裝填
    上開子彈之上開槍枝，下車步行至甲○○所駕駛上開車輛之
    駕駛座旁，除口出「叭啥小」之語外，並以上開槍枝槍口近
    距離朝駕駛座車窗內甲○○頭頸部發射子彈而射擊1槍，子
    彈正面擊中駕駛座車窗玻璃並穿透玻璃後，再擊中甲○○之
    下頷，致甲○○受有下頷骨粉碎性骨折、下頷槍傷、雙眼疑
    似異物滯留、多顆牙齒缺損等傷害，幸未傷及頭、頸部之重
    要器官始悻免於死。丙○○開槍後並以上述槍枝之槍口、槍
    身下緣朝向車窗玻璃，於玻璃遭槍擊之上開破洞下方以右上
    往左下敲擊車窗，致產生另一右斜45度波浪條塊破孔（上開
    車窗玻璃毀損部分均未據告訴）後，旋即駕車逃逸，並向友
    人借得一輛白色喜美自用小客車後，前往宜蘭縣礁溪鄉○○
    路○段97號「憶金香汽車旅館」藏匿。嗣經甲○○報警後，
    警方於案發現場扣得上開已擊發非制式彈殼1枚、經醫院於
    甲○○下頷取出已擊發撞擊變形之彈頭銅包衣碎片與鉛心碎
    片；同年月3日下午6時許警方再循線於「憶金香汽車旅館內
    」查獲藏匿之丙○○，同日下午6時50分許在宜蘭縣羅東鎮
    ○○街59號旁之承租倉庫內起出上開改造手槍1支。
二、案經宜蘭縣政府警察羅東分局報告臺灣宜蘭地方法院檢察署
    檢察官偵查起訴。
    理  由
壹、證據能力部分：
    按被告以外之人於審判外之言詞或書面陳述，除法律有規定
    者外，不得作為證據；又被告以外之人於審判外之陳述，雖
    不符合刑事訴訟法第一百五十九條之一至第一百五十九條之
    四之規定，而經當事人於審判程序同意作為證據，法院審酌
    該言詞陳述或書面陳述作成時之情況，認為適當者，亦得為
    證據，而當事人、代理人或辯護人於法院調查證據時，知有
    上開不得為證據之情形，而未於言詞辯論終結前聲明異議者
    ，視有前項之同意，刑事訴訟法第159條第1項及第159條之5
    分別定有明文。本件被告及辯護人對於公訴人所提之證據資
    料及以下本院作為判斷依據之各項證據資料，均不爭執其證
    據能力，本院審酌該等言詞供述及書面作成時之情況認為適
    當，均無不宜作為證據之情事，依刑事訴訟法第159條之5規
    定，均得作為證據。
貳、認定犯罪事實所憑之依據
一、上開事實，業據被告丙○○於本院審理時坦承不諱，核與告
    訴人於檢察官偵查時及本院審理時指訴因行車糾紛而突遭槍
    擊成傷等情相符，並有證人乙○○就被告行經前述路口為與
    友人談話而擋住車道，遭告訴人鳴按喇叭示意移車，被告因
    而下車等情證述屬實以及告訴人受傷之羅東聖母醫院診斷證
    明書、槍擊案現場照片、槍枝照片及現場勘察報告在卷可憑
    。復有上開槍枝1支、已擊發之彈頭與彈殼各1顆扣案可參。
    而扣案槍枝1支，認係由仿BERETTA廠M9型半自動手槍，換裝
    土造金屬槍管而成，雖欠缺保險鈕，惟不影響槍枝擊發功能
    ，可供擊發適用子彈使用，認具殺傷力。此有內政部警政署
    刑事警察局98年3月30日刑鑑字第0980030491號鑑驗書可證
    。又扣案彈殼與彈頭，分為已擊發之非制式金屬彈殼、已擊
    發撞擊變形之彈頭銅包衣碎片與鉛心碎片，此亦有內政部警
    政署刑事警察局98年3月18日刑鑑字第0980030100號鑑驗書
    可參。而被告持上開子彈朝告訴人射擊結果，確實已造成事
    實欄所示之車窗玻璃破裂及告訴人上述傷勢，顯具殺傷力無
    訛。
二、告訴人所駕駛Q3-7586號自小貨車左前窗2處破洞經送鑑後，
    認上端位置破洞具有如光芒四射之放射狀裂痕，及同心圓裂
    痕平均密佈及環繞於中心洞四周，為槍口近距離發射子彈近
    似正面擊中穿透玻璃之特徵。又前述2處破洞另一位於下端
    約略呈右斜45度波浪條塊破孔者，其破損周邊均無以其洞口
    為中心之放射狀裂痕（或蜘蛛狀裂痕）及同心圓裂痕，研判
    其受創時斷裂痕之延伸，均受阻於先前已發生存在之裂痕而
    終止，又同時因受創荷重力影響而崩離脫落，由於本案車窗
    已有前述一處槍擊子彈所生玻璃破洞，致波浪條塊狀破孔應
    屬子彈以外之其他硬物撞擊造成，復由於送鑑槍枝其槍口、
    槍身下緣均有刮擦痕跡，兩相對照研判波浪條塊狀破孔係由
    送鑑槍枝槍口、槍身下緣朝向車窗玻璃以右上往左下運動敲
    擊車窗之可能性居高，致槍口及槍身前端觸及、突破車窗後
    持續切割、拖拉離窗而返所致等情，此亦有法務部調查局98
    年6月19日調科參字第09800337880號鑑定通知書足參。可證
    被告確實持裝填上開子彈之上開槍枝，站立於告訴人所駕車
    輛左前座即駕駛座車門外，對車窗玻璃以槍口近距離而發射
    子彈1發。而駕駛座為駕駛人之座位，且一般成年人於駕駛
    座上之高度，係肩、頸、頭部顯露於車窗範圍，另被告近距
    離接近告訴人駕駛座車窗時，更可從駕駛座之車窗玻璃看見
    駕駛人肩膀以上之身體，而被告竟持槍朝上開玻璃中心偏右
    部分為射擊，顯然被告係以殺傷力強大之槍彈朝告訴人頭頸
    部位為射擊，而槍彈射擊極易造成人命傷亡、人之頭頸部又
    是身體之中樞部位，被告對告訴人朝此極易致命之部位開槍
    射擊，顯然具有殺人犯意及開槍殺人之行為甚明。
三、辯護人雖辯以：被告於案發前已喝酒很多，且被告亦有酒精
    性精神病與躁鬱症之病史，以被告上述行為而言，顯與酒後
    、酒精性精神病、躁鬱症有相當之關連性云云。查被告雖當
    日雖有飲酒，且患有酒精性精神病、躁鬱症之病史，然被告
    於98年3月2日凌晨與友人乙○○，由丙○○駕駛車號6895－
    MU號自用小客車，往來宜蘭、羅東兩地尋覓店家飲酒等情，
    業據證人乙○○於本院審理時證述甚詳。是被告若確飲酒至
    影響意識，則同乘之證人乙○○為自己安全著想，衡情應會
    阻擋被告駕車或改換由自己駕駛，而不會任由被告駕車於宜
    蘭、羅東間行駛。再者，被告於駕車往返宜蘭、羅東間均未
    有發生擦撞或其他交通事故，甚至於上述路口尚能辨識在路
    旁店家用餐之友人，更見被告之意識力與控制力並不因飲酒
    或是身心疾病而受有影響，是辯護人以此為辯，亦無可採。
參、論罪科刑部分：
一、核被告所為，係犯刑法第271條第2項、第1項之殺人未遂罪
    、槍砲彈藥刀械管制條例第8條第4項、同法第12條第4項之
    非法寄藏其他可發射子彈具殺傷力槍枝罪、非法寄藏具殺傷
    力子彈罪。其所犯非法寄藏槍、彈2罪，為一行為觸犯二罪
    名，依刑法第55條想像競合犯之規定，應從一重論以非法寄
    藏槍枝罪。按槍砲彈藥刀械管制條例所稱之「寄藏」與「持
    有」，均係將物置於自己實力支配之下，僅寄藏必先有他人
    之持有行為，而後始為受寄代藏而已，故寄藏之受人委託代
    為保管，其保管之本身，亦屬持有，不過持有係受寄之當然
    結果，自僅論以寄藏犯行而其未經許可持有槍彈行為，為未
    經許可寄藏槍彈行為所涵蓋，不另論罪。公訴人認被告所為
    係犯同法條之非法持有槍枝罪，尚有未合，惟基本事實相同
    ，起訴法條同一，無庸變更起訴法條，一併敘明。
二、又被告所犯上揭殺人未遂及非法寄藏其他可發射子彈具殺傷
    力槍枝2罪，犯意各別，行為互殊，罪名不同，應予以分論
    併罰。又被告基於殺人犯意，已著手殺害行為之實施，然因
    告訴人倖免於死而未發生死亡結果，為未遂犯，就被告所犯
    殺人未遂部分，應依刑法第25條第2項減輕其刑。
三、爰審酌被告犯罪之動機、目的、手段、受寄槍彈已屬危害治
    安，甚至攜槍彈外出，再因行車糾紛而對人槍擊，嚴重影響
    社會大眾之生命安全，惡性非輕、犯後雖於審理時坦承犯行
    ，然未與告訴人達成和解等一切情狀，爰分別量處如主文所
    示之刑並定其應執行刑及就併科罰金部分諭知易服勞役之折
    算標準。
四、扣案之改造手槍 (含彈匣1個、槍枝管制編號0000000000）
    係槍砲彈藥刀械管制條例所管制之槍枝，為違禁物，爰依刑
    法第38條第1項第1款之規定，宣告沒收。至於扣案已擊發撞
    擊變形之彈頭銅包衣碎片與鉛心碎片、非制式彈殼1顆，已
    不具子彈之外觀與功能，已非屬違禁物，爰不宣告沒收。
據上論斷，應依刑事訴訟法第299條第1項前段，槍砲彈藥刀械管
制條例第8條第4項、第12條第4項，刑法第271條第2項、第1項、
第11條前段、第55條、第25條第2項、第42條第3項、第51條第5
款、第38條第1項第1款，判決如主文。
本案經檢察官劉憲英到庭執行職務。
中    華    民    國    98    年    7     月    30    日
                  刑事第四庭審判長法  官  林楨森
                                  法  官  鄧晴馨
                                  法  官  蔡仁昭
以上正本證明與原本無異。
如不服本判決應於收受送達後十日內向本院提出上訴書狀，並應
敘述具體理由；其未敘述上述理由者，應於上訴期間屆滿後二十
日內向本院補提理由書 (均須按他造當事人之人數附繕本)「切
勿逕送上級法院」。
                                  書記官  陳建宇
中    華    民    國    98    年    7     月    30    日
附錄本案論罪科刑法條：
槍砲彈藥刀械管制條例第8條第4項
未經許可，製造、販賣或運輸鋼筆槍、瓦斯槍、麻醉槍、獵槍、
空氣槍或第4條第1項第1款所定其他可發射金屬或子彈具有殺傷
力之各式槍砲者，處無期徒刑或5年以上有期徒刑，併科新臺幣1
千萬元以下罰金。
未經許可，轉讓、出租或出借前項所列槍枝者，處5年以上有期
徒刑，併科新臺幣1千萬元以下罰金。
意圖供自己或他人犯罪之用，而犯前二項之罪者，處無期徒刑或
7年以上有期徒刑，併科新臺幣1千萬元以下罰金。
未經許可，持有、寄藏或意圖販賣而陳列第1項所列槍枝者，處3
年以上10年以下有期徒刑，併科新臺幣700萬元以下罰金。
第1項至第3項之未遂犯罰之。
槍砲彈藥刀械管制條例第12條第4項
未經許可，持有、寄藏或意圖販賣而陳列子彈者，處5年以下有
期徒刑，併科新台幣300萬元以下罰金。
中華民國刑法第271條第2項、第1項
殺人者，處死刑、無期徒刑或10年以上有期徒刑。
前項之未遂犯罰之。


司法院資訊處製作；財團法人民間司法改革基金會備份。
